臺中高等行政法院判決
　　　　　　　　　　　　　　　　　　 95年度訴字第00630號
　　　　　　　　　　　　　　　.
原　　　告　甲○○
訴訟代理人　吳紹衍　律師
被　　　告　財政部臺灣省中區國稅局
代　表　人　乙○○
訴訟代理人　壬○○
上列當事人間因贈與稅事件，原告不服財政部中華民國95年9月6
日台財訴字第09500291840號訴願決定（案號：第00000000號）
，提起行政訴訟，本院判決如下︰
　　主  文
原告之訴駁回。
訴訟費用由原告負擔。
　　事  實
一、事實概要：原告於民國（下同）88年起陸續購買復華商業銀
    行有限公司（原為亞太商業銀行，以下簡稱復華銀行）及第
    一商業銀行（以下簡稱一銀）無記名可轉讓定期存單（以下
    簡稱NCD），到期由其子己○○、辛○○、庚○○三人無償
    兌領本金及利息，另自一銀轉帳新臺幣（下同）1,043,834
    元至己○○同銀行帳戶，88年度兌領及轉帳共計199,608,33
    8元，案經財政部臺灣省北區國稅局（以下簡稱北區國稅局
    ）查獲涉有贈與情事，扣除查獲前已轉回原告之帳戶合計11
    ,830,000元，通報被告核定本次贈與為187,778,338元，加
    計前次核定贈與55,200,000元，核定贈與總額為242,978,33
    8元，應納稅額93,889,169元；並以原告未依遺產及贈與稅
    法第24條規定辦理贈與稅申報，依同法第44條前段規定，按
    核定應納稅額93,889,169元加處1倍之罰鍰計93,889,100元
    （計至百元止）。原告不服，申請復查結果，獲准追減贈與
    總額96,000,000元及罰鍰48,000,000元。原告仍表不服，提
    起訴願遭駁回，遂提起本件行政訴訟。
二、兩造之聲明：
    (一)原告聲明求為判決：
      1.訴願決定、復查決定及原處分不利於原告部分均撤銷。
      2.訴訟費用由被告負擔。
　　(二)被告聲明求為判決：駁回原告之訴。
三、兩造之陳述：
    (一)原告部分：
      1.原告以己○○、辛○○及庚○○三人名義，於亞太銀行
        營業部開立帳戶，主要係為分散存款以避免個人名下鉅
        額存款遭人覬覦，同時分散利息所得以減少個人綜合所
        得稅負擔。
        (1)原告辛苦經營事業多年，獲得之收入皆以定期存款方
          式存入臺中地區各大銀行，多年來因存款存多領少，
          存款金額穩定，成為臺中地區各大銀行極力爭取之大
          客戶，而各大銀行為能爭取原告在該行存款，除有各
          銀行分行經理親自到訪，提供最新金融商品、最優惠
          之存款條件，便利之存提款手續，另特別提供「到府
          開戶」、「到府收送存單、存款、領款、匯款」，「
          利率議價」等諸多優惠措施。然身為臺中地區各大銀
          行爭取之存款戶，原告認為其個人所有之鉅額資金，
          經銀行行員多人經辦及耳語相傳，恐已遭人覬覦，甚
          至原告自身安全亦有疑慮，必須謀求解決方法，原告
          乃決定用「分散存款」之方式，將個人資金存入非原
          告名義之帳戶。
        (2)為分散存款，即必須使用非原告名義之帳戶，然若此
          非原告名義之帳戶為他人所得管領支配者，則將有遭
          該他人冒領之風險存在，是故必須借用他人所無法管
          領支配之「人頭」帳戶，始能達到原告之目的。是以
          ，原告幾經考量後，乃利用長子己○○、次子辛○○
          及三子庚○○等三人之名義開立活存帳戶。
        (3)依所得稅法第17條規定，每人每年有27萬儲蓄投資特
          別扣除額。原告購買NCD，NCD利息雖係分離課稅，毋
          庸再申報繳納綜合所得稅，惟NCD利息存入帳戶後，
          所生之存款利息仍為數不少，遂有人向原告建議，可
          以將NCD利息分散存入子女之帳戶，藉以分擔利息所
          得之數額，並充分利用每人每年27萬儲蓄投資特別扣
          除額之利益。
      2.本件被告認定贈與之基礎事實整理：
        (1)一銀部分：被告經北區國稅局通報，認定原告將一銀
          NCD之本金、利息，以己○○、辛○○二人之名義兌
          領，並將如下表所示NCD本金及利息，分別存入林克
          彥一銀南臺中分行帳戶000-00-000000、辛○○一銀
          南臺中分行帳戶000-00-000000，涉有贈與情事：
      編號    日期    受贈人  標的（一銀NCD）    金額
      1       88/3/25 己○○  NA085910利息    51,160,000
      2       88/4/2  辛○○  MA478814
                              MA478822
                              MA478831
                              MA478849
                              HA846295
                              HA846309
                              HA846317
                              HA846325利息    45,029,600
      3       88/4/30 辛○○  利息             1,000,000
        (2)亞太銀行部分：被告經北區國稅局通報，認定原告於
          如下表所示亞太銀行NCD背面兌領人處，蓋用其代林
          克政刻製之印章，並將如下表所示NCD利息存入林克
          政亞太銀行營業部帳戶0000-00-00000-0-0，涉有贈
          與情事：
      編號    日期    受贈人  標的（亞太NCD） 金額
      4       88/1/3  庚○○  CC001628利息    51,374,904
        (3)經查：編號3，僅列NCD利息部分，NCD本金部分，復
          查已全數追減。上開亞太銀行NCD之利息，於該日期
          ，存入原告以庚○○名義開立之亞太銀行營業部帳戶
          0000-00-00000-0-0，惟NCD本金則均續存換發新NCD
          ，由原告存放於向彰化銀行南臺中分行所租用之E種
          第1191號保管箱，並未存入庚○○之任何帳戶。
        (4)由上可知，系爭NCD本金或利息，主要係存入己○○
          一銀南臺中分行帳戶000-00-000000、辛○○一銀南
          臺中分行帳戶000-00-000000、庚○○亞太銀行營業
          部帳戶0000-00-00000-0-0（上開三帳戶，以下稱系
          爭名義帳戶），是以判斷原告是否有將系爭NCD本金
          或利息移轉予己○○、辛○○及庚○○，己○○、林
          克洋及庚○○是否有受領系爭NCD本金或利息，應視
          己○○、辛○○及庚○○對於上開三帳戶，是否有支
          配管領之權利。
      3.本件被告認定贈與之基礎事實，可區分為「一銀NCD本
        金、利息及亞太銀行NCD利息存入己○○、辛○○帳戶
        」（即起訴狀編號1至3，編號4利息部分）及「僅於亞
        太銀行NCD背面兌領人處蓋用庚○○印章，NCD本金並未
        存入庚○○帳戶」（即起訴狀編號4本金部分）。就NCD
        本金部分，被告對於相同法律性質之NCD兌領行為，卻
        有迥異之認定，認事用法實難謂無違誤之處。
        (1)本件被告對於NCD利息部分，均係以NCD利息存入林克
          彥、辛○○一銀南臺中分行帳戶或庚○○亞太銀行營
          業部帳戶，始認定有資金移轉，涉有贈與情事。
        (2)惟被告對於NCD本金部分，卻有二種不同認定方式：
          就一銀NCD部分，係於NCD本金存入己○○、辛○○
          一銀南臺中分行帳戶時，被告始認定NCD本金移轉，
          涉有贈與情事。就亞太銀行NCD部分，原告雖於NCD
          背面兌領人處蓋用庚○○之印章，惟並未將NCD本金
          存入庚○○任何帳戶，被告卻仍認定有NCD本金移轉
          ，涉有贈與情事。
        (3)本件原告指示私人會計丙○○於一銀NCD及亞太銀行
          NCD背面兌領人處蓋用己○○、辛○○、庚○○印章
          ，其目的、方式同一，兩銀行NCD兌領之法律性質亦
          應為同一，被告卻如前所述有二種迥異之認定方式，
          必僅有其一為正確，斷無二種均為正確之理。進而言
          之，倘認於NCD背面兌領人處蓋用某A之印章，NCD本
          金即歸屬於某A所有，則本件被告認定對於一銀NCD本
          金移轉之時點（於此姑且不論資金物權移轉之原因關
          係是否為贈與），並非原告第一次以己○○、辛○○
          名義兌領之時，即有錯誤；另倘認於NCD背面兌領人
          處蓋用某A之印章，NCD本金尚未必歸屬於某A所有，
          應於某A得實際支配管領NCD本金時始歸屬於某A所有
          ，則本件被告認定亞太銀行NCD本金移轉之時點，NCD
          本金並未存入庚○○任何帳戶，即有錯誤。
      4.「一銀NCD本金、利息及亞太銀行NCD利息存入己○○、
        辛○○、庚○○帳戶」部分，資金雖存入己○○、辛○
        ○、庚○○名義之一銀南臺中分行、亞太銀行營業部帳
        戶，然各該帳戶均係原告以己○○、辛○○、庚○○名
        義開立，存摺、印章皆由原告或原告之私人會計丙○○
        保管使用，己○○、辛○○、庚○○未曾使用過各該帳
        戶。核諸其間之法律關係，係屬「消極信託契約」，縱
        認資金存入各該帳戶，發生物權移轉之效力，其原因關
        係亦係「消極信託契約」，而非贈與。
        (1)按「銀行帳戶間資金之流動，其原因關係不只一端，
          有可能是借貸、信託、委任、贈與等」最高行政法院
          91年度判字第1436 號判決參照。
        (2)物權移轉本來即會基於不同之原因關係，例如某A向
          某B購買房屋，而將買賣價金匯至某B帳戶，資金之物
          權移轉，係基於買賣關係；某A委託某B處理事務，而
          將費用酬金匯至某B帳戶，資金之物權移轉，係基於
          委任關係；甚而，基於「無效」之原因關係，物權亦
          有可能移轉，例如某A向某B購買男嬰，而將買賣價金
          匯至某B帳戶，資金之物權移轉，即係基於違反公序
          良俗而無效之買賣關係。諸如此類，資金之物權移轉
          ，基於贈與關係者，反不多見。
        (3)系爭NCD本金或利息存入之帳戶（亞太銀行NCD本金並
          未存入帳戶），係原告以己○○、辛○○、庚○○名
          義於一銀南臺中分行、亞太銀行營業部開立，己○○
          、辛○○、庚○○除配合銀行開戶程序，辦理簽名手
          續外，即與系爭帳戶無任何關聯，存摺、印章皆由原
          告或原告之私人會計丙○○保管使用，平時均係由陳
          美惠依原告指示，處理有關系爭帳戶相關事宜。此觀
          下列證據，可資得證：
          證人丙○○：「（問：存NCD利息的帳戶是否由你
            去開戶？）答：原告自74年開始買NCD，本來可能
            是存定存，因銀行人員告知分離課稅等事項，原告
            認為可節稅。那是原告交代我要辦理，我請原告三
            個兒子親自去銀行辦理，我的印象是這樣子。復華
            的部分銀行人員和原告接觸，復華因原告三個兒子
            有薪資帳戶，第二個帳戶不用本人親簽，所以由原
            告和銀行人員接洽處理，不能讓該三子知道。銀行
            告訴我們說，可以有不同的帳戶。（問：帳戶的往
            來是否由你處理？）答：都是原告交代我去處理的
            。」（95年12月26日準備程序筆錄頁12、13）
          證人丙○○：「（問：一、亞太商銀與一銀南臺中
            分行，有關名義人為辛○○等三人之活期儲蓄存款
            帳戶，由何人去辦理開戶？開戶手續如何？存摺印
            鑑由何人持有？）答：(一)亞太銀行部分：第二個帳
            戶開戶都是我辦的，用辛○○等三人的名義開戶，
            第二次開戶，不用本人簽名，開戶都是我印章及開
            戶，甲○○不讓他的兒子知道帳號並交待銀行不可
            告知其子，僅是作甲○○個人理財，甲○○的兒子
            有在亞太銀行開立活儲帳戶，因公司將薪資直接入
            到他們的帳戶。庭呈帳號明細影本一張。存摺由我
            保管，印章拿給甲○○保管。三個帳戶往來，都是
            依照甲○○的指示辦理。通常大筆金額會存半年期
            定存，半年到期，銀行會打電話給我，問我是否要
            續存，亞太銀行、一銀南臺中分行、一銀埔里分行
            三家各三個帳戶，三個都是綜合存款，續存定存僅
            是將利息收入綜合存款，我依甲○○的指示，到期
            換存單或是領回，大部分的存單都存在一銀南台中
            分行，後來因了銀行經理調動，應其業績要求，有
            一部分存在第一銀行埔里分行。(二)一銀部分：南臺
            中分行部分辛○○等三人也是我去開戶，辛○○自
            己原本在該行即有帳戶、己○○沒有，庚○○在一
            銀埔里分行有帳戶。我告訴辛○○等三人因為林天
            財要理財，要借用他們的名義在一銀帳戶，我先辦
            好手續，他們個別去一銀南臺中分行完成開戶簽名
            手續，印鑑我蓋好，我將印鑑交給甲○○，存摺由
            我保管，印鑑甲○○保管。埔里分行的因為是同一
            家銀行，辛○○等三人開戶時不用本人簽章，轉過
            去就可以。存摺也是我保管，甲○○保管印鑑。（
            問：二、辛○○等三人是否知悉該帳戶之存在？曾
            否提領帳戶內款項？）答：三個兒子都知道亞太商
            銀、一銀南臺中分行有他們的父親甲○○幫他們開
            的帳戶，埔里部分他們不知道有帳戶但不知道帳號
            及存款金額。己○○曾經詢問，南臺中銀行不告訴
            他，因為甲○○不讓他們知道存摺裡有多少錢。他
            們三人未曾提領附表帳戶內款項。（庭呈帳戶附表
            一紙附卷）」（鈞院92年聲字第10號訊問程序筆錄
            頁3、4）。
          證人庚○○：「（問：你是否有領過NCD的利息或
            用過該帳戶？）答：不曾拿到過，我也不知NCD的
            意義，沒有使用過該帳戶。」（95年12月26日準備
            程序筆錄頁15）。
          證人己○○：「原告都將錢壓著，不公開，原告將
            報稅等事務都交給陳小姐處理。我知道有開立二個
            戶頭，但不是說NCD的簽名，但我們都不能看，印
            章是原告自己簽的，簽名是陳小姐說原告交代要簽
            名的，我們不知要做什麼。」（95年12月26日準備
            程序筆錄頁16）。
          87年5月6日，己○○因無法支配使用原告以其名義
            開立之帳戶，而其又有於一銀南臺中分行使用帳戶
            之需要，己○○乃於該銀行另開立第二個帳戶，帳
            號：000-00-000000，所使用之印鑑與系爭己○○
            第一銀行南臺中分行名義帳戶不同。倘己○○得支
            配使用系爭己○○第一銀行南台中分行名義帳戶，
            核諸常情，其即無必要再行開戶，並使用不同之印
            鑑，增加自己帳戶管理之困擾。
          78年5月9日，辛○○本人於一銀南臺中分行開立帳
            戶，帳號：000-00-000000，所使用之印鑑與系爭
            辛○○一銀南臺中分行名義帳戶不同。核諸常情，
            鮮有人會於同一銀行開立二個活期儲蓄存款帳戶，
            辛○○原於一銀南臺中分行即有活期儲蓄存款帳戶
            ，並無必要自行再另外開立相同性質之帳戶，增加
            自己帳戶管理之困擾。由此可證，於一銀南臺中分
            行，辛○○名義之其他相同性質之帳戶，確係原告
            為供自己支配使用所開立。
        (4)本件原告以己○○、辛○○、庚○○名義於一銀南臺
          中分行、亞太銀行營業部開立帳戶，嗣後並完全加以
          支配使用等情，前述理由三即已述明，核其間之法律
          關係即為民事判決所肯認之「消極信託契約」。
          按「當事人約定，一方以他方名義存款於金融機關
            ，名義人僅單純出借名義，對存款無管理、處分之
            權，存單、印章、存摺均由借用人持有，借用人並
            得自由提、存款之消極信託契約，借用人之提款行
            為，乃權利之行使，無侵害名義人權利可言。於名
            義人死亡後之提款行為，亦難謂侵害名義人之繼承
            人之權利。」、「參以金融業之慣例，只要持有存
            摺及印鑑章者即可提存款，無需本人親自辦理提存
            款手續，只要實際上持有該帳戶之存摺及印鑑章者
            即可自由使用帳戶以供提存款之用，至於是否本人
            則非所問，即帳戶之使用人是否本人並非使用帳戶
            之要件，核其間之法律關係為消極信託關係，是被
            上訴人雖為上開帳戶之名義人，惟其因並未持有存
            摺及印鑑章，且帳戶內之存款並非其所存入，故實
            際上對於該帳戶內之存款並無實際支配使用之權利
            至明。」最高法院88年度台上字第1725號、臺灣高
            等法院臺中分院89年度重上更字第2號判決參照。
            是「消極信託契約」為民事法院所肯認之民事法律
            關係，亦普遍存在於社會上。
          參諸前揭二民事判決，可知消極信託契約之特徵為
            ：A.存摺、印章由借用人持有；B.借用人得憑所持
            有之存摺、印章自由使用帳戶。正與本件原告利用
            系爭帳戶之情節相符，是以，原告將資金存入系爭
            帳戶，縱如被告所稱發生物權移轉之效力，其原因
            亦係基於「消極信託契約」，並非「贈與」，於此
            種法律關係之下，己○○、辛○○、庚○○並未終
            局取得系爭帳戶內資金之所有權，原告除平時得自
            由使用系爭帳戶外，亦得隨時終止消極信託契約，
            將系爭帳戶內資金全部移轉回自己所有。
        (5)觀諸被告答辯狀，其所持理由不過僅能說明存入系爭
          帳戶之一銀NCD本金及利息及亞太銀行NCD利息，為林
          克彥、辛○○、庚○○取得所有權，惟仍無法證明原
          告將系爭NCD本金或利息存入系爭帳戶之原因關係為
          贈與：
          己○○、辛○○、庚○○之綜合所得稅結算申報，
            均係由丙○○負責辦理，該三人對於有何利息所得
            ，並不會逐一核對，而丙○○係根據三人所轉交之
            扣繳憑單（亦有為數不少之扣繳憑單係銀行直接交
            給丙○○，不再另外寄送），據以填寫申報，此觀
            下列證據，可資得證：A.證人丙○○：「（問：若
            不知情，每年申報所得時是否應該知情？）答：他
            們申報都是我在處理，後來因我生病有委託會計師
            ，他們只要需要繳稅的話由原告繳，他們不會繳這
            個稅。」（95年12月26日準備程序筆錄頁13）。B.
             證人丙○○：「NCD分離課稅無扣繳憑單，單子也
            不用交給原告三個兒子。銀行利息扣繳憑單也沒寄
            給原告三個兒子，那些不用報稅。」（95年12月26
            日準備程序筆錄頁18）。C.證人庚○○：「（問：
            每年的扣繳憑單是否有接到？）答：有收到但我沒
            有在看有無利息等，我都交給別人處理。」（95年
            12月26日準備程序筆錄頁15）。D.證人己○○：「
            扣繳憑單等稅務都是公司處理。」（95年12月26日
            準備程序筆錄頁16）。
          稅捐申報行為，係指稅捐申報義務人依稅法規定，
            將稅捐申報書提出於稅捐稽徵機關之行為，其性質
            為「公法行為」，並不帶有任何私法上之意思表示
            ，亦無從發生任何私法上之法律效果。進言之，林
            克彥、辛○○、庚○○綜合所得稅申報之行為，並
            非受領系爭資金之意思表示，亦非對系爭資金為處
            分行為，也無法因此取得系爭資金之所有權。
          又銀行依所得稅法規定，就利息所得予以扣繳，扣
            繳憑單之開具填發，銀行均係依其作業規定，直接
            以帳戶名義人為納稅義務人，並不會（亦無可能）
            去審視帳戶是否係他人借用，去查明該筆利息所得
            是否確由帳戶名義人取得。而在消極信託契約下，
            帳戶名義人縱收到帳戶利息所得之扣繳憑單，亦多
            半會依循其間之約定，或便宜行事，直接以自己名
            義申報綜合所得稅，增加之稅額部分，再行向借用
            人請求。類似此種公法上納稅義務人非私法上真正
            所有人或所得人之情形，實非罕見，舉例而言：A.
            最高法院所肯認的「借名登記」關係之下（最高法
            院94年度台上字第953號判決參照），某A購買不動
            產，登記於某B名下，於民事物權上，某B為不動產
            之所有權人，於稅法上，某B為納稅義務人負擔繳
            納地價稅、房屋稅等稅捐，均不致使某B終局地取
            得不動產之所有權，而使其間之借名登記關係，轉
            變為贈與關係。B.某A借用某B之名義開立股票帳戶
            ，並進而以自己資金，以某B名義買進、賣出股票
            ，證券交易稅之代徵人會以某B為納稅義務人，形
            式上係由某B負擔證券交易稅，惟如此均不致使某
            Ｂ終局取得帳戶內資金及股票之所有權，而使其間
            之類似信託契約，轉變為贈與關係。
          是以，被告以己○○、辛○○、庚○○將帳戶利息
            於辦理綜合所得稅列入申報，即認定該三人終局取
            得帳戶內資金之所有權，並就該資金為處分行為，
            顯嚴重悖離常情，實屬無稽。
          另本件己○○、辛○○、庚○○綜合所得稅申報之
            標的為系爭帳戶所發生之「利息所得」，並未包括
            帳戶內本金、NCD本金及NCD利息（NCD利息分離課
            稅，毋庸申報），縱認己○○、辛○○、庚○○之
            綜合所得稅申報行為，係有受領之意思，或有處分
            行為，亦應僅限於「帳戶利息」部分，而不及於其
            他。
        (6)核上，原告與己○○、辛○○、庚○○三人間之法律
          關係應為「消極信託關係」，原告為借用人，己○○
          、辛○○、庚○○三人為名義人，系爭帳戶內之款項
          ，概屬借用人（即原告）所有，存入系爭帳戶之款項
          原即屬原告所有，於存入後，實質上仍屬原告所有，
          並無贈與「一方將財產無償給與他方，他方允受，財
          產所有權已有所移轉」之情形。
      5.「僅於亞太銀行NCD背面兌領人處蓋用庚○○印章，NCD
        本金並未存入庚○○帳戶」部分，原告於NCD背面兌領
        人處蓋用其代庚○○刻製之印章，不過係配合銀行作業
        ，指示銀行將NCD利息存入原告以庚○○名義於亞太銀
        行營業部開立之帳戶中，至於遭被告誤認為贈與之系爭
        亞太銀行NCD本金並未存入庚○○任何帳戶，而係由亞
        太銀行直接換發新NCD交由原告收執，並存放於向彰化
        銀行南台中分行所租用之E種第1191號保管箱。
        (1)銀行無記名可轉讓定期存單權利之行使，與存單之占
          有具不可分離之關係，其法律上之性質為無記名證券
          。
        (2)按「無記名證券發行人，於持有人提示證券時，有為
          給付之義務，但知持有人就證券無處分之權利，或受
          有遺失，被盜或滅失之通知者，不得為給付。」民法
          第720條第1項定有明文。是以無記名證券發行人，係
          對於「持有人」有為給付之義務，與無記名證券以何
          人名義兌領無涉，無記名證券發行人給付之對象為「
          持有人」，給付之標的亦係由持有人取得。
        (3)查每個月初，原告會偕同丙○○至彰化銀行南臺中分
          行，將該月到期之NCD自保管箱取出。系爭亞太銀行N
          CD到期時，亞太銀行會先與丙○○聯絡是否續存，如
          續存則會先將新NCD製作完成，再由亞太銀行外務人
          員丁○○、戊○○，至原告配偶開設之龍宮旅舍，與
          丙○○辦理換單手續，而丙○○即會依原告之指示，
          視NCD利息欲存入何人名義帳戶，於舊NCD背面兌領人
          處，蓋用原告代刻之該名義人印章（如：NCD利息欲
          存入原告以己○○名義開立之亞太銀行營業部帳戶，
          即會於NCD背面兌領人處蓋其代己○○刻製之印章）
          。之後，原告再偕同丙○○，再將換發之新NCD，存
          放於彰化銀行南臺中分行所租用之E種第1191號保管
          箱。是以，原告始終均持有NCD，兌領及換單過程，
          均係由丙○○獨自與銀行行員接洽辦理，庚○○從來
          未曾參與，庚○○自無可能僅因NCD背面兌領人處蓋
          有其印章，而取得NCD本金。此觀下列證據，可資得
          證：
          證人丁○○：「（問：是否知道甲○○有無到銀行
            購買NCD？兌領情形是否知道？原告甲○○在銀行
            是否有設帳戶？）答：甲○○有買NCD，處理這件
            事情時有和陳小姐接觸，和丙○○小姐於到期時去
            交換回來，是送給陳小姐，上面的名義沒有注意看
            。‧‧‧。（問：請問莊先生是否曾經把NCD送給
            甲○○本人或是己○○、庚○○、辛○○？是否只
            有和丙○○小姐接觸。）答：沒有。是送給陳小姐
            。」（95年12月26日準備程序筆錄頁4）。
          證人戊○○：「（問：甲○○有無到銀行有請你去
            拿NCD？對這些事情是否了解？NCD後面是簽買的人
            名字，還是辦理換單時的人名字？對此是否了解？
            ）答：NCD是公司做好後送給客人，我只有送過去
            這部分。我是81年進入亞太銀行。86年才開始做外
            務，之前在總行的管理單位擔任總務。換單時我有
            去，但詳細已不太清楚。當時我們只對金額，因NC
            D無記名，沒有名字。存單後面有蓋章，蓋什麼章
            我就不知道，因為時間太久了。取款時後面有個領
            款人蓋章的部分要蓋，換的時候要蓋章就可收回來
            。同樣金額的換單，要簽誰的名字我們外務可能不
            知道，銀行做好時我們就去拿回來，舊的單他們都
            會簽好名字讓我們去換回來。後面簽的算是受款人
            ，只有請受款人簽，這類情形通常用蓋章的較多。
            （問：請問甲○○的NCD部分，都是跟誰接觸？跟
            誰交換？）答：是跟陳小姐。（問：換單時是否需
            要確認後面是蓋誰的章？）答：不用。」（95年12
            月26日準備程序筆錄頁5）。
          證人吳振遠：「（問：己○○、辛○○、庚○○等
            三人有無到一銀南台中分行買過NCD？）答：沒有
            。都是陳小姐和甲○○先生過來的。」（95年12月
            26日準備程序筆錄頁11）。
          證人丙○○：「我是於76年10月幫原告做事，上班
            的地方在一銀該分行旁邊，我來前原告已有很多NC
            D，我沒有處理之前的事情，存單的保存等都是他
            自己處理。後來搬家後，存單到期銀行通知是否續
            存，我電詢原告是否續存，將存單放保管箱，我陪
            原告將存單取出後，基本上續存較多，銀行做好我
            將存單換回來，整月匯集後看。換單時要蓋章，是
            用簡單的木頭章，不能夠領錢。依原告指示將利息
            轉存，本金新的存單交給原告，蓋章也是依原告指
            示，原告會交代銀行，這些錢都是原告處理的，不
            能告訴這些人，不能告訴原告太太及三個兒子或任
            何人，原告本人及其妻、三個兒子也有。利息部分
            不一定是全部為同一人名下出來，到某一額度後，
            用取款條提出，三個兒子的印章也都放在原告那兒
            ，原告蓋好後簽名交給我去銀行處理，由我去銀行
            做新的NCD，沒有提現金。」（95年12月26日準備
            程序筆錄頁12）。
          證人庚○○：「（問：你是否有領過NCD的利息或
            用過該帳戶？）答：不曾拿到過，我也不知NCD的
            意義，沒有使用過該帳戶。」（95年12月26日準備
            程序筆錄頁15）。
          證人丙○○：「（問：三、亞太銀行及第一銀行定
            存到期結清提領利息取息憑條為何人持有？）答：
            董事長甲○○經營很多關係企業，九個帳戶都是林
            天財在使用，需要的話他會從中提取。每個帳戶累
            積至一個金額就重新買存單。定存到期續存，林天
            財說要存入何人的帳戶我就存入何人帳戶，只要蓋
            何人的章，就存入辛○○等三人何人的帳戶。定期
            存單係無記名可轉讓存單（NCD），分離課稅的方
            式，利息部分，辛○○三人都沒有領過。（問：四
            、亞太銀行及第一銀行無記名式可轉讓定存單如何
            保管？何人持有？）答：每個月銀行會固定告訴我
            ，那張定存單到期，存單的印章是木頭章，與活儲
            印章不一樣，木頭章一個二十元刻的不能領錢。月
            初時，我將新存單放在保管箱，到期換新存單，有
            時帳戶上錢不夠，我會領出來。每個月都有到期的
            存單，到期，每個月月初我會陪同甲○○到銀行領
            存單換單。印章及保管箱鑰匙都是甲○○保管。（
            問：五、辛○○等三人是否知悉該無記名式可轉讓
            定存單之存在？）答：他們三人都不知道。只是借
            用他們三人的帳戶，沒有記載他們三人各為多少錢
            。」（鈞院92年聲字第10號訊問程序筆錄頁5）。
          證人何寶洽（當時任職於彰化銀行南臺中分行辦理
            管理保管箱業務）：「（問：甲○○是否認識？）
            答：甲○○都是跟會計到我那裡寄一些債券類的東
            西，都是他們兩個來，沒有看過別人來，都有在出
            入。（問：甲○○是否有在彰化銀行南臺中分行租
            用保管箱？）答：有。什麼時候開始租，已經不知
            道，很多年了。（問：甲○○是否使用過該保管箱
            ？由何人陪同？）答：有。都跟會計一起來，陳美
            惠小姐就是他的會計，沒看過別人來，都是他們兩
            個。（問：是否知道甲○○取出或放入何物品於該
            保管箱？）答：大概都是因為到期了，要拿到樓上
            辦理手續，再拿來放。大概都是債券、定期單等，
            這是私人秘密，大約知道而已。（問：是否知道是
            哪一家銀行的？）答：我知道的大概就是彰銀與一
            銀，知道不很多，知道是有一銀的，因為一銀就在
            他們隔壁，一銀沒有保管箱，所以就拿到我們彰銀
            來存放。大約都是定存單、信託基金及債券等。」
            （鈞院93年度聲字第8號訊問程序筆錄頁3至5）。
          證人丙○○：「（問：甲○○是否有在彰化銀行南
            臺中分行租用保管箱？）答：有。我去的時候就已
            經租用兩個了，那時候都是他自己去，一直到78年
            ，他才慢慢將存單交給我，我每個月幫他整理，有
            到期的先換單，換完單，把舊的單給銀行，續作新
            的單據。每個月要發薪水，所以我每個月初我都會
            跟他去彰化銀行保管箱那裡，由他帶印鑑、保管箱
            鎖匙，我陪同他去，所以我每次都要在進行保管箱
            的單子上陪同人欄上簽名，不管是人工或是電腦做
            的單子。（問：甲○○都是放什麼東西？）答：大
            部分都是NCD，還有買一些怡富、富蘭克林等基金
            的單據，還有股票，但是不多，可能是因為以前跟
            別人有債務關係。基金是屬於單筆大筆購買，不是
            定期定額的方式所購買的。」（鈞院93年度聲字第
            8號訊問程序筆錄頁8）。
        (4)本件原告並無將NCD本金及利息，無償給與庚○○之
          意思，於NCD背面兌領人處蓋用代庚○○刻製之印章
          ，僅係配合銀行作業，指示銀行將NCD利息存入原告
          以庚○○名義開立之亞太銀行營業部帳戶而已。原告
          指示丙○○於系爭亞太銀行NCD背面兌領人處蓋用其
          代庚○○刻製之印章，無足證明原告有將NCD本金給
          與庚○○之意思，亦無法證明庚○○對NCD本金有允
          受之意思，被告對於「庚○○取得系爭亞太銀行NCD
          本金」此一重要稅捐構成要件事實，應負舉證責任。
        (5)另被告對於原告一銀NCD部分，均係以NCD本金存入原
          告以己○○、辛○○、庚○○三人名義開立之一銀南
          臺中分行帳戶時（姑不論此是否確實為贈與），始認
          定有贈與情事，如NCD以己○○、辛○○、庚○○名
          義兌領，而僅有NCD利息存入該三人之帳戶，則僅認
          定利息部分有贈與情事。由此益證，被告亦肯認NCD
          本金未實際兌領，而續存換發新NCD，NCD本金即尚未
          移轉，而不構成贈與。系爭亞太銀行NCD本金均未為
          庚○○實際兌領（連存入原告以庚○○名義開立之帳
          戶都無），僅係由丙○○受原告之指示，出面與銀行
          行員接洽辦理換單手續，新換發之NCD仍舊由原告持
          有，NCD本金未為移轉，並非贈與，甚為顯然。
      6.綜上所述，原處分及訴願決定認事用法確有違誤之處，
        應予撤銷，請求賜判決如原告訴之聲明。
    (二)被告部分：
      1.贈與總額：
        (1)按「凡經常居住中華民國境內之中華民國國民，就其
          在中華民國境內或境外之財產為贈與者，應依本法規
          定，課徵贈與稅。」、「本法稱贈與，指財產所有人
          以自己之財產無償給予他人，經他人允受而生效力之
          行為。」為遺產及贈與稅法第3條第1項及第4條第2項
          所明定。次按「父母以未成年子女名義存款於金融機
          構，經稽徵機關查明應課徵贈與稅者，如其存款係以
          定期存款方式存入時，其贈與總額之計算，應按年度
          各筆存款累計總額扣除定期存款屆期續存及轉存之餘
          額為準。又定期存款屆期有轉存其父母帳戶者，應視
          為父母對子女贈與之撤回，免予計入贈與總額。至以
          活期存款方式存入時，應以查獲時之存款餘額為準。
          」為財政部72年3月1日台財稅第31299號函所明釋。
          又「動產所有權之歸屬，原以占有為要件，此項存款
          ‧‧‧其物權為存款人所有，在未提領以前，不能指
          為他人所有，否則權利義務之主體無從確定，物權將
          陷於紊亂。」行政法院62年判字第127號著有判例。
        (2)原告於88年起陸續購買復華銀行及一銀NCD，到期由
          其子己○○、辛○○及庚○○等三人無償兌領本金及
          利息所得，另自一銀行轉帳1,043,834元至己○○同
          銀行帳戶，88年度合計兌領及轉帳199,608,338元，
          經北區國稅局查獲涉有贈與情事，扣除查獲前已轉回
          原告帳戶合計11,830,000元，通報被告核定本次贈與
          187,778,338元。原告主張其為分散存款以避免個人
          名下鉅額存款遭人覬覦，乃借用其子名義開立一銀行
          活期存款帳戶，存放系爭NCD所生之利息，渠等帳戶
          因係己○○等三人在該銀行開立同種第二個帳戶，不
          必由本人親自簽開戶卡，且開戶印鑑亦由原告所代刻
          ，帳戶名義人並不知悉，上開帳戶之存摺及印鑑均為
          其所保存且自始至終均持有系爭存單（存放於原告租
          用之彰化銀行保管箱），原告能充分管領支配存單表
          彰金額，同時亦未有贈與其子之意思，被告僅因存單
          兌領人處蓋有己○○等三人之印鑑，即認定存單表彰
          金額為原告之贈與，與實質課稅原則相違；又本件縱
          認屬贈與，同年度己○○等三人自渠等一銀活期儲蓄
          存款帳戶亦有轉回原告一銀支票存款帳戶或以原告名
          義購買附買回票券（以下簡稱R/P）合計61,000,000
          元，應自贈與總額扣除；又相同資金來源財政部賦稅
          署稽核組（以下簡稱稽核組）查獲已通報被告核課原
          告88年度贈與稅，北區國稅局又重複通報35,000,000
          元部分應予註銷云云，經被告復查決定略以：
          查系爭NCD已由己○○等三人蓋章兌領，另原告自
            其一銀轉帳1,043,834元至己○○同銀行帳戶，相
            關利息由給付人復華銀行及一銀以該三人為所得人
            辦理扣繳，稅後本金及利息所得轉入渠等三人帳戶
            ，所孳生之利息渠等於辦理綜合所得稅時列入申報
            或於事後經核定為渠等三人利息所得，另渠等三人
            以兌領系爭NCD及孳生之利息續購NCD，到期仍由渠
            等三人分別兌領，有渠等三人88年度綜合所得稅各
            類所得資料清單及復華銀行存單彙總查詢單及復華
            銀行、一銀NCD等影本可稽，足證己○○等三人已
            取得系爭NCD之所有權，並就其取得資金為處分行
            為，原告所稱己○○等三人就系爭NCD無支配權與
            事實不符；另主張原告借用己○○等三人名義在復
            華銀行及一銀開戶，帳戶之存摺及印鑑均為其所保
            存，且系爭存單自始至終均存放於其租用之彰化銀
            行保管箱中為其所占有，惟查復華銀行NCD載明「
            依法自由流通轉讓‧‧‧轉讓後無需向本行辦理過
            戶手續，背書人或被背書人是否本人，本行不負認
            定之責‧‧‧本存單到期時，請攜帶本存單暨身分
            證或營業執照及印章向本行支領本息。」有該行NC
            D影本可稽；另一銀NCD亦載明「本存單中途轉讓‧
            ‧‧轉讓後無需向本行辦理過戶手續，背書人、被
            背書人是否本人及其轉讓情形，本行不負認定之責
            ‧‧‧本存單到期時，請攜帶本存單暨身分證或營
            業執照及印章向本行支領本息。」是NCD係認券不
            認人之金融商品，存單到期時只須出示NCD並蓋章
            （不必為印鑑章），即成為NCD所有人，可依章向
            銀行行使NCD表彰之權利，至於開戶手續由何人辦
            理、存摺及印鑑由何人所保管皆與NCD究為何人所
            有並無關聯。又金融機構與客戶間之活期存款，係
            屬金錢寄託關係，寄託物之返還請求權依民法第59
            7條規定屬於寄託人，亦即帳戶存款人所有，至於
            該帳戶由何人開戶，存摺及印鑑由何人所保管與NC
            D利息所得究為何人所有並無關聯。依首揭行政法
            院62年判字第127號判例，系爭贈與NCD本金及利息
            所得業已存入己○○等三人帳戶，屬於己○○等三
            人之個人財產，並由渠等享有經濟上之處分權，原
            告主張核無足採。
          主張61,000,000元轉回及35,000,000元重複部分：
            (甲)受贈人己○○君部分：查原告將其88年到期之1
            筆一銀NCD，由己○○無償兌領本金及利息51,160,
            000元，另自其一銀轉帳1,043,834元至己○○同銀
            行帳戶，合計52,203,834元，扣除查獲前已轉回原
            告帳戶合計11,830,000元，經被告核課原告對林克
            彥贈與40,373,834元，固非無據。惟查己○○亦分
            別於88年11月4日及90年9月5日自其一銀000-00-00
            000-0帳戶轉回原告同銀行支票存款000-00-00000-
            0帳戶500,000元及500,000元，有北區國稅局核定
            原告88年度對己○○贈與明細資料、己○○一銀活
            期儲蓄存款存摺，一銀存摺類存款取款憑條及支票
            存款送款簿等影本可稽，依首揭財政部函釋應視為
            贈與之撤回，原核定原告對己○○贈與40,373,834
            元應予追減1,000,000元。(乙)受贈人辛○○部分：
            查原告陸續將其88年到期一銀NCD由辛○○無償兌
            領，共兌領9筆NCD金額合計96,029,600元，經被告
            核課原告對辛○○贈與96,029,600元，固非無據。
            惟查辛○○亦分別於88年4月2日自其一銀000-00-0
            0000-0帳戶轉回原告同銀行支票存款000-00-00000
            -0帳戶10,000,000元，有北區國稅局核定原告88年
            度對辛○○贈與明細資料、辛○○一銀活期儲蓄存
            款存摺，一銀支票存款提存紀錄查詢單、支票存款
            送款簿及存摺類存款取款憑條等影本可稽，原告主
            張辛○○轉回原告帳戶資金應予扣除核屬可採，原
            核定原告對辛○○贈與應予追減10,000,000元。次
            查系爭NCD其中一銀存單號碼NA085931號NCD金額50
            ,000,000元，88年4月30日到期解約,連同利息1,00
            0,000元合計51,000,000元轉入辛○○一銀000-00-
            00000-0帳戶，辛○○旋於同年5月3日將本金50,00
            0,000元以原告名義購買該銀行R/P，有北區國稅局
            核算原告支付款項予辛○○明細資料、辛○○一銀
            活期儲蓄存款存摺、一銀存摺類存款取款憑條、櫃
            檯買賣債券賣出成交單、聯行往來收入傳票、債券
            交易對帳單等影本可稽，是系爭NCD金額50,000,00
            0元既經轉回以原告名義購買R/P，原告主張核屬可
            採，原核定申請人對辛○○贈與應予追減50,000,0
            00元。又系爭一銀NCD，其中存單號碼MA478849、M
            A478831、MA478822、MA478814、HA846325、HA846
            317、HA846305、HA846295號NCD於88年4月2日到期
            由辛○○兌領45,029,600元存入其一銀000-00-000
            00-0帳戶，辛○○領後旋於同日自上開帳戶轉帳35
            ,000,000元存入庚○○同銀行00000000000帳戶，
            （經稽核組查獲通報被告核定辛○○對庚○○贈與
            ，該部分業經被告另案復查決定註銷贈與），有財
            政部賦稅署核算原告支付款項予己○○等三人明細
            資料、辛○○支付款項予庚○○明細資料、北區國
            稅局核算原告支付款項予己○○等三人明細資料、
            辛○○一銀存摺、及相關原始憑證等影本可稽，上
            開原告購買之NCD經由辛○○兌領，部分資金最後
            轉入庚○○帳戶，該部分核屬原告對庚○○之贈與
            ，原告主張重複課徵35,000,000元應屬可採，原核
            定原告對辛○○贈與應予追減35,000,000元。綜上
            ，原核定對辛○○贈與應予追減95,000,000元。
        (3)原告不服提起訴願，除仍執前詞外，並訴稱其為「分
          散存款」以避免個人名下鉅額存款遭人覬覦，乃分別
          與一銀南臺中分行及亞太銀行營業部配合，借用長子
          己○○、次子辛○○及三子庚○○名義，開立共計6
          活期儲蓄存款帳戶，該等帳戶因係己○○等三人在該
          銀行開立同種第二個帳戶，不必由本人親自簽開戶卡
          ，且開戶印鑑亦由原告所代刻，帳戶名義人並不知悉
          ，上開帳戶之存摺及印鑑均為原告所保管。嗣原告於
          87年間將其所購買之復華銀行NCD及一銀NCD，到期時
          於存單兌領人處蓋用原告所持有之己○○、辛○○及
          庚○○印章，由銀行配合將存單本金及利息存入指定
          之名義帳戶中，續作存單仍由原告持有，存放於租用
          之彰化商業銀行南臺中分行保管箱中，原告能充分管
          領支配存單表彰金額，核諸其間之法律關係，係屬「
          消極信託契約」，與贈與有間，顯與遺產及贈與稅法
          第4條、第5條所定課徵贈與稅之要件有別，系爭名義
          帳戶內之金錢，均仍歸屬於原告所有云云，循序提起
          訴願，經財政部訴願決定與被告見解相同而予以駁回
          。
        (4)訴訟意旨略謂：原告復執前詞主張，並稱確實其借用
          長子己○○、次子辛○○及三子庚○○名義，於一銀
          南臺中分行、亞太銀行營業部開立銀行活期存款帳戶
          ，主要係為「分散存款」以避免個人名下鉅額存款遭
          他人覬覦，同時分散利息所得以減少個人綜合所得稅
          之負擔。惟系爭NCD本金或利息存入之己○○、林克
          洋及庚○○名義帳戶，存摺、印章皆由原告或原告之
          私人會計丙○○保管使用，是僅有原告對於系爭名義
          帳戶有支配管領之權利云云。
        (5)本件原告主張不足採據理由，已論駁如前，是原復查
          、訴願決定並無不合，原告復執前詞爭執，復無新事
          證可稽，所訴委不足採。
      2.罰鍰部分：
        (1)按「除第20條所規定之贈與外，贈與人在1年內贈與
          他人之財產總值超過贈與稅免稅額時，應於超過免稅
          額之贈與行為發生後30日內，向主管稽徵機關依本法
          規定辦理贈與稅申報。」、「納稅義務人違反第23條
          或第24條之規定，未依限辦理遺產稅或贈與稅申報者
          ，按核定應納稅額加處1倍至2倍之罰鍰。」分別為遺
          產及贈與稅法第24條第1項及第44條前段所明定。
        (2)原告於88年起陸續購買復華銀行及一銀NCD，到期由
          其子己○○、辛○○及庚○○三人無償兌領本金及利
          息，另自一銀轉帳1,043,834元至己○○同銀行帳戶
          ，88年度合計兌領及轉帳共計187,778,338元（扣除
          查獲前已轉回原告帳戶11,830,000元），經北區國稅
          局查獲涉有贈與情事，乃通報被告除核定本次贈與金
          額為187,778,338元，應納稅額93,889,169元外，並
          以原告未依限辦理贈與稅申報，按核定應納稅額93,8
          89,169元加處1倍之罰鍰計93,889,100元（計至百元
          止）。原告不服，主張本件係借用其子之名義存款並
          非贈與云云，申經被告復查決定以，系爭贈與總額既
          經追減96,000,000元，已如前述，重行核算應處罰鍰
          計45,889,100元為由，准予追減罰鍰48,000,000元。
        (3)原告仍執前詞，訴稱其係借用其子之名義存款，並無
          贈與之意思，依法即可以不必申報贈與稅，應無漏報
          贈與稅云云，循序提起訴願，經財政部訴願決定與被
          告見解相同而予以駁回。
        (4)原告仍執前詞主張其係借用其子之名義存款並無贈與
          之意思，名義帳戶中存款所有權仍屬原告所有，應無
          漏報贈與稅云云。
        (5)原告併同本稅提起訴訟，經查其主張不足採之理由，
          已論述如前，原告復執前詞爭執，復無新事證可稽，
          所訴委不足採。
      3.綜上所述，原處分及訴願決定並無不合，本件行政訴訟
        為無理由，請判決駁回原告之訴。
    理  由
一、有關贈與總額部分：
    (一)按「凡經常居住中華民國境內之中華民國國民，就其在中
      華民國境內或境外之財產為贈與者，應依本法規定，課徵
      贈與稅。」、「本法稱財產，指動產、不動產及其他一切
      有財產價值之權利。」、「本法稱贈與，指財產所有人以
      自己之財產無償給予他人，經他人允受而生效力之行為。
      」分別為遺產及贈與稅法第3條第1項、第4條第1項、第2
      項所明定。而「動產所有權之歸屬，原以占有為要件，此
      項存款既係被繼承人之名義存入，其物權為存款人所有，
      在未提領以前，不能指為他人所有，否則權利義務之主體
      無從確定，物權將陷於紊亂‧‧‧。」亦有最高行政法院
      62年度判字第127號判例可資參照。又「父母以未成年子
      女名義存款於金融機構，經稽徵機關查明應課徵贈與稅者
      ，如其存款係以定期存款方式存入時，其贈與總額之計算
      ，應按年度各筆存款累計總額扣除定期存款屆期續存及轉
      存之餘額為準。又定期存款屆期有轉存其父母帳戶者，應
      視為父母對子女贈與之撤回，免予計入贈與總額。至以活
      期存款方式存入時，應以查獲時之存款餘額為準。」復經
      財政部72年3月1日台財稅第31299號函釋有案。
    (二)本件原告於88年起陸續購買復華銀行及一銀NCD，到期由
      其子己○○、辛○○、庚○○三人無償兌領本金及利息，
      另自一銀轉帳1,043,834元至己○○同銀行帳戶，88年度
      兌領及轉帳共計199,608,338元，案經北區國稅局查獲涉
      有贈與情事，扣除查獲前已轉回原告之帳戶合計11,830,0
      00元，通報被告核定本次贈與為187,778,338元。原告不
      服申請復查，主張其為分散存款以避免個人名下鉅額存款
      遭人覬覦，乃借用其子名義開立一銀活期存款帳戶，存放
      系爭NCD所生之利息，渠等帳戶因係己○○等三人在該銀
      行開立同種第二個帳戶，不必由本人親自簽開戶卡，且開
      戶印鑑亦由原告所代刻，帳戶名義人並不知悉，上開帳戶
      之存摺及印鑑均為其所保存，且自始至終均持有系爭存單
      （存放於原告租用之彰化銀行保管箱），原告能充分管領
      支配存單表彰金額，同時亦未有贈與其子之意思，被告僅
      因存單兌領人處蓋有己○○等三人之印鑑，即認定存單表
      彰金額為訴願人之贈與，與實質課稅原則相違；又本件縱
      認屬贈與，同年度己○○等三人自渠等一銀活期儲蓄存款
      帳戶亦有轉回原告一銀支票存款帳戶或以原告名義購買附
      買回票券（以下簡稱R/P）合計61,000,000元，應自贈與
      總額扣除；另相同資金來源，經稽核組查獲，已通報被告
      核課原告88年度贈與稅，北區國稅局又重複通報35,000,0
      00元部分，應予註銷等情，經被告復查決定以：1.系爭NC
      D已由己○○等三人蓋章兌領，另原告自其一銀轉帳1,043
      ,834元至己○○同銀行帳戶，相關利息由給付人復華銀行
      及一銀以該三人為所得人辦理扣繳，稅後本金及利息轉入
      渠等三人帳戶，所孳生之利息，渠等於辦理綜合所得稅時
      ，列入申報或於事後經核定為渠等三人之利息所得，另渠
      等三人以兌領系爭NCD及孳生之利息續購NCD，到期仍由渠
      等三人分別兌領，有渠等三人88年度綜合所得稅各類所得
      資料清單、復華銀行存單彙總查詢單及復華銀行、一銀NC
      D等影本附原處分卷可稽，足證己○○等三人已取得系爭N
      CD之所有權，並就其取得資金為處分行為，原告主張己○
      ○等三人就系爭NCD無支配權乙節與事實不符；另查復華
      銀行NCD載明「依法自由流通轉讓‧‧‧轉讓後無需向本
      行辦理過戶手續，背書人或被背書人是否本人，本行不負
      認定之責‧‧‧本存單到期時，請攜帶本存單暨身分證或
      營業執照及印章向本行支領本息。」有該行NCD影本可稽
      ；另一銀NCD亦載明「本存單中途轉讓‧‧‧轉讓後無需
      向本行辦理過戶手續，背書人、被背書人是否本人及其轉
      讓情形，本行不負認定之責‧‧‧本存單到期時，請攜帶
      本存單暨身分證或營業執照及印章向本行支領本息。」是
      NCD係認券不認人之金融商品，存單到期時只須出示NCD並
      蓋章（不必為印鑑章），即成為NCD所有人，可依章向銀
      行行使NCD表彰之權利，至於開戶手續由何人辦理、存摺
      及印鑑由何人所保管，皆與NCD究為何人所有並無關聯。
      又金融機構與客戶間之活期存款，係屬金錢寄託關係，寄
      託物之返還請求權依民法第597條規定屬於寄託人，亦即
      帳戶存款人所有。依首揭最高行政法院62年度判字第127
      號判例意旨，系爭NCD本金及利息業已存入己○○等三人
      帳戶，屬於己○○等三人之個人財產，並由渠等享有經濟
      上之處分權。2.主張61,000,000元轉回及35,000,000元重
      複乙節：(1)受贈人己○○部分：查原告將其88年到期之1
      筆一銀NCD，由己○○無償兌領本金及利息計51,160,000
      元；另自一銀轉帳1,043,834元至己○○同銀行帳戶，合
      計52,203,834元，扣除查獲前已轉回原告帳戶合計11,830
      ,000元，被告核課原告對己○○贈與為40,373,834元，固
      非無據。惟查己○○亦分別於88年11月4日及90年9月5日
      自其一銀000-00-00000-0帳戶轉回原告同銀行支票存款00
      0-00-00000-0帳戶500,000元及500,000元，有北區國稅局
      核定原告88年度對己○○贈與明細資料、己○○一銀活期
      儲蓄存款存摺，一銀存摺類存款取款憑條及支票存款送款
      簿等影本可稽，依首揭財政部函釋意旨，應視為贈與之撤
      回，原核定原告對己○○贈與40,373,834元，應予追減1,
      000,000元。(2)受贈人辛○○部分：查原告陸續將其88年
      到期一銀NCD由辛○○無償兌領，共兌領9筆NCD，金額合
      計96,029,600元，被告核課原告對辛○○贈與96,029,600
      元，固非無據。惟查：辛○○亦分別於88年4月2日自其一
      銀000-00-00000-0帳戶轉回原告同銀行支票存款000-00-0
      0000-0帳戶10,000,000元，有北區國稅局核定原告88年度
      對辛○○贈與明細資料、辛○○一銀活期儲蓄存款存摺，
      一銀支票存款提存紀錄查詢單、支票存款送款簿及存摺類
      存款取款憑條等影本可稽，原告主張辛○○轉回原告帳戶
      資金應予扣除，核屬可採。次查系爭NCD其中一銀存單號
      碼NA085931號NCD金額50,000,000元，88年4月30日到期解
      約,連同利息1,000,000元，合計51,000,000元轉入辛○○
      一銀000-00-00000-0帳戶，辛○○旋於同年5月3日將本金
      50,000,000元以原告名義購買該銀行R/P，有北區國稅局
      核算原告支付款項予辛○○明細資料、辛○○一銀活期儲
      蓄存款存摺、一銀存摺類存款取款憑條、櫃檯買賣債券賣
      出成交單、聯行往來收入傳票、債券交易對帳單等影本可
      稽，是系爭NCD金額50,000,000元既經轉回以原告名義購
      買R/P，原告主張核屬可採。又系爭一銀NCD，其中存單號
      碼MA478849、MA478831、MA478822、MA478814、HA846325
      、HA846317、HA846305、HA846295號NCD，於88年4月2日
      到期由辛○○兌領45,029,600元，存入其一銀000-00-000
      00-0帳戶，辛○○兌領後旋於同日自上開帳戶轉帳35,000
      ,000元，存入庚○○同銀行00000000000帳戶，（經稽核
      組查獲通報被告核定辛○○對庚○○贈與，該部分業經被
      告另案復查決定註銷贈與)，有稽核組核算原告支付款項
      予己○○等3人明細資料、辛○○支付款項予庚○○明細
      資料、北區國稅局核算原告支付款項予己○○等三人明細
      資料、辛○○一銀存摺、及相關原始憑證等影本可稽，上
      開原告購買之NCD經由辛○○兌領，部分資金最後轉入庚
      ○○帳戶，該部分核屬原告對庚○○之贈與，原告主張重
      複課徵35,000,000元應屬可採。原核定原告對辛○○贈與
      部分應予追減95,000,000元等由，復查決定乃將原核定本
      次贈與金額187,778,338元，准予追減96,000,000元，揆
      諸前揭規定及財政部函釋意旨，原處分及復查決定並無違
      誤。
    (三)原告起訴除仍執前詞外，並主張原告為「分散存款」以避
      免個人名下鉅額存款遭人覬覦，乃分別與一銀南臺中分行
      及亞太銀行營業部配合，借用長子己○○、次子辛○○及
      三子庚○○名義，開立共計6活期儲蓄存款帳戶，該等帳
      戶因係己○○等三人在該銀行開立同種第二個帳戶，不必
      由本人親自簽開戶卡，且開戶印鑑亦由訴願人所代刻，帳
      戶名義人並不知悉，上開帳戶之存摺及印鑑均為原告所保
      管，並交由會計丙○○處理。嗣原告於87年間將其所購買
      之復華銀行NCD及一銀NCD，到期時於存單兌領人處蓋用原
      告所持有之己○○、辛○○及庚○○印章，由銀行配合將
      存單本金及利息存入指定之名義帳戶中，續作存單仍由原
      告持有，存放於租用之彰化商業銀行南臺中分行保管箱中
      ，原告能充分管領支配存單表彰金額，其間之法律關係係
      屬「消極信託契約」，與贈與有間，亦顯與遺產及贈與稅
      法第4條、第5條所定課徵贈與稅之要件有別，系爭名義帳
      戶內之金錢，均仍歸屬於訴願人所有云云，然查：
      1.按動產所有權之歸屬，原以占有為要件，最高行政法院
        62年度判字第127號著有判例，原告主張借用己○○等
        三人名義在復華銀行及一銀開戶，帳戶之存摺及印鑑均
        為其所保存，且系爭存單自始至終均存放於其租用之彰
        化銀行保管箱中為其所占有，惟查復華銀行NCD載明「
        依法自由流通轉讓‧‧‧轉讓後無需向本行辦理過戶手
        續，背書人或被背書人是否本人，本行不負認定之責‧
        ‧‧本存單到期時，請攜帶本存單暨身分證或營業執照
        及印章向本行支領本息。」有該行NC D影本附於原處分
        卷可稽；另一銀NCD亦載明「本存單中途轉讓‧‧‧轉
        讓後無需向本行辦理過戶手續，背書人、被背書人是否
        本人及其轉讓情形，本行不負認定之責‧‧‧本存單到
        期時，請攜帶本存單暨身分證或營業執照及印章向本行
        支領本息。」是NCD係認券不認人之金融商品，存單到
        期時只須出示NCD並蓋章（不必為印鑑章），即成為NCD
        所有人，可依章向銀行行使NCD表彰之權利，至於開戶
        手續由何人辦理、存摺及印鑑由何人所保管皆與NCD究
        為何人所有並無關聯。又金融機構與客戶間之活期存款
        ，係屬金錢寄託關係，寄託物之返還請求權依民法第59
        7條規定屬於寄託人，亦即帳戶存款人所有，至於該帳
        戶由何人開戶，存摺及印鑑由何人所保管與NCD利息所
        得究為何人所有並無關聯。依首揭最高行政法院62年判
        字第127號判例，系爭贈與NCD本金及利息所得業已存入
        己○○等三人帳戶，屬於己○○等三人之個人財產，並
        由渠等享有經濟上之處分權，故原告將其所購買之復華
        銀行及一銀NCD，於88年到期由其子己○○、辛○○及
        庚○○三人無償兌領本金及利息，另自一銀轉帳1,043,
        834元至己○○同銀行帳戶，88年度合計兌領及轉帳共
        計187,778,338元（扣除查獲前已轉回原告帳戶11,830,
        000元），即發生物權移轉之效力，在原告未能舉證證
        明其並非無償移轉之情形下，被告認其贈與行為業已成
        立生效，尚非全然無據。原告主張己○○等三人就系爭
        NCD無支配權並非可採。
      2.原告主張原告與其子間之法律關係為消極信託關係而非
        贈與乙節，查動產之移轉，其原因包括贈與、信託、借
        貸等，依司法院釋字第537號意旨，納稅義務人對於稅
        捐案件有申報協力義務，因此在贈與稅之查核，稅捐稽
        徵機只須證明資金移轉之事實存在，在納稅義務人未能
        舉證證明其並非無償移轉（借貸、信託）之情形下，原
        則上稅捐稽徵機關即得課徵贈與稅。原告雖主張係屬「
        消極信託」，然「消極信託」仍屬「信託行為」之一種
        ，若屬「信託行為」應該要符合信託法第1條「稱信託
        者，謂委託人將財產權移轉或為其他處分，使受託人依
        信託本旨，為受益人之利益或為特定之目的，管理或處
        分信託財產之關係」有關「信託行為」特徵之規定，故
        委託人與受託人須有信託之合意為前提，但原告之子三
        人於本院95年12月26日準備程序時均敘明均不知有NCD
        事宜，配合開戶並不知係為了NCD信託，已否認與原告
        間有「消極信託」之關係；另原告之子己○○亦敘明與
        原告間有財產糾紛，經臺中市西區調解委員會調解成立
        ，其調解內容為原告之子己○○仍有284,825,550元由
        原告受託保管，故原告有幫原告之子代管存摺、印章之
        情事，並非原告所主張之「消極信託」事宜；又按首揭
        最高行政法院62年判字第127號判例意旨，動產所有權
        之歸屬，原以占有為要件，若原告將NCD本金及利息存
        入原告之子三人之銀行帳戶，已符合占有要件，其所有
        權應屬原告之子所有，原告之子無反對之意思表示，亦
        未返還原告，且又將各存款利息併同申報綜合所得稅，
        足見雙方已有贈與之情事。原告占有存摺及印章，無非
        代其子管理，並不致發生所有權移轉之效果，亦不能阻
        卻原告之子享有動產所有權之經濟效益（最高行政法院
        94判1847號判決、95判2067號判決參照）。
      3.又租稅稽徵程序，稅捐稽徵機關雖依職權調查原則而進
        行，惟有關課稅要件事實，多發生於納稅義務人所得支
        配之範圍，稅捐稽徵機關掌握困難，為貫徹公平合法課
        稅之目的，因而課納稅義務人申報協力義務（司法院釋
        字第537號解釋意旨參照）；稅捐稽徵機關只須證明資
        金移轉之事實存在，且在納稅義務人未能舉證證明其並
        非無償移轉之情形下，原則上，稅捐稽徵機關即得課徵
        贈與稅。本件被告以原告購買系爭NCD，到期由其子己
        ○○辛○○及庚○○三人蓋章兌領本金及利息，另自一
        銀轉帳1,043,834元至己○○同銀行帳戶，且相關利息
        由給付人復華銀行及一銀以該三人為所得人辦理扣繳，
        稅後本金及利息轉入渠等3人帳戶，所孳生之利息，亦
        分別由己○○等三人於辦理綜合所得稅結算申報時，列
        入申報或於事後經核定為渠等之利息所得；而渠等於兌
        領系爭NCD後，復就該資金以渠等三人之名義登記購買N
        CD，到期仍由該三人分別兌領，且系爭NCD之利息累積
        後續購之NCD亦分別由渠等分別兌領，足證己○○等三
        人已取得系爭NCD之所有權，並就取得之資金為處分行
        為，乃核定本次贈與金額為187,778,338元；嗣於復查
        時，查得己○○、辛○○二人於查獲前分別有轉回款項
        或重複課徵情事，乃按查得轉回及重複核課金額，復查
        決定准予追減贈與金額96,000,000元。揆諸首揭規定及
        前開說明，並無違誤。
二、有關罰鍰部分：
    (一)按「除第20條所規定之贈與外，贈與人在1年內贈與他人
      之財產總值超過贈與稅免稅額時，應於超過免稅額之贈與
      行為發生後30日內，向主管稽徵機關依本法規定辦理贈與
      稅申報。」、「納稅義務人違反第23條或第24條之規定，
      未依限辦理遺產稅或贈與稅申報者，按核定應納稅額加處
      1倍至2倍之罰鍰；‧‧‧。」分別為遺產及贈與稅法第24
      條第1項及第44條前段所明定。
    (二)本件原告於88年起陸續購買復華銀行及一銀NCD，到期由
      其子己○○、辛○○及庚○○三人無償兌領本金及利息，
      另自一銀轉帳1,043,834元至己○○同銀行帳戶，88年度
      合計兌領及轉帳共計187,778,338元（扣除查獲前已轉回
      訴願人帳戶11,830,000元），經北區國稅局查獲涉有贈與
      情事，乃通報被告除核定本次贈與金額為187,778,338元
      ，應納稅額93,889,169元外，並以原告未依限辦理贈與稅
      申報，按核定應納稅額93,889,169元加處1倍之罰鍰計93,
      889,100元（計至百元止）。原告不服申請復查，主張本
      件係借用其子之名義存款並非贈與，申經被告復查決定以
      ，系爭贈與總額既經追減96,000,000元，已如前述，重行
      核算應處罰鍰計45,889,100元為由，准予追減罰鍰48,000
      ,000元，揆諸前揭規定，亦無違誤。
    (三)原告仍執前詞主張其係借用其子之名義存款，並無贈與之
      意思，依法即可以不必申報贈與稅，應無漏報贈與稅云云
      ，然查：原告於88年起陸續購買復華銀行及一銀NCD，到
      期由其子己○○、辛○○及庚○○三人蓋章兌領本金及利
      息，另自一銀轉帳1,043,834元至己○○同銀行帳戶，經
      被告核定88年度合計兌領及轉帳共計187,778,338元；嗣
      申經復查結果，被告准予追減贈與金額96,000,000元，已
      如前述。則被告重行核算應處罰鍰為45,889,100元（計至
      百元止），復查決定准予追減48,000,000元。依前開規定
      ，並無違誤。原告併同本稅提起訴訟，經查其主張不足採
      之理由，已如前所述，復無新事證可資斟酌，原告此部分
      主張，並非可採。
三、綜上所述，原告主張均非可採，本件原處分及復查決定並無
    違誤，訴願決定予以維持，亦無不合，原告訴請撤銷，為無
    理由，應予駁回。至原告所舉之證人亦難為原告有利之認定
    ，本件事證已臻明確，兩造其餘之陳述及舉證，不影響於本
    判決之判斷，爰不一一論述，併予敘明。
據上論結，本件原告之訴為無理由，依行政訴訟法第195條第1項
後段、第98條第3項前段，判決如主文。
中　　華　　民　　國　　96　　年　　2　　月　　8  　　日
                  第三庭審判長法  官　王　茂　修
                              法  官　林  金  本
                              法  官　莊　金　昌
以上正本證明與原本無異。
如不服本判決，應於判決送達後20日內向本院提出上訴書狀，其
未表明上訴理由者，應於提起上訴後20日內向本院提出上訴理由
書（須依對造人數附具繕本）；如於本判決宣示或公告後送達前
提起上訴者，應於判決送達後20日內補提上訴理由書（須附繕本
）。未表明上訴理由者，逕以裁定駁回。
提起上訴應預繳送達用雙掛號郵票390元（34元及5元郵票各10份
)。
中　　華　　民　　國　　96　　年  　2　　月　　13     日
　　　　　　　　　　　　　　　書記官　凌  雲  霄
